【裁判字號】    99,訴,3066
【裁判日期】    991029
【裁判案由】    毒品危害防制條例
【裁判全文】
臺灣板橋地方法院刑事判決              99年度訴字第3066號
公  訴  人  臺灣板橋地方法院檢察署檢察官
被      告  謝明志
上列被告因違反毒品危害防制條例案件，經檢察官提起公訴（99
年度毒偵字第6698號），被告於準備程序進行中就被訴事實為有
罪之陳述，本院合議庭裁定由受命法官獨任進行簡式審判程序並
判決如下：
    主  文
謝明志施用第二級毒品，累犯，處有期徒刑月；又施用第一級
毒品，累犯，處有期徒刑玖月；應執行有期徒刑拾壹月。
    事  實
一、謝明志前於民國92年間因施用毒品案件，經本院以92年度毒
    聲字第1570號裁定送觀察勒戒後，認有繼續施用毒品之傾向
    ，再經本院以92年度毒聲字第2752號裁定令入戒治處所施以
    強制戒治，嗣因戒治成效合格，經本院以93年度毒聲字第24
    4 號裁定停止戒治，所餘戒治期間付保護管束，於93年9 月
    7 日保護管束期滿，視為強制戒治執行完畢，並經臺灣板橋
    地方法院檢察署檢察官以93年度戒毒偵字第334 號處分不起
    訴確定。又於96年間因施用毒品案件，經本院於97年2 月14
    日以97年度訴字第266 號判決處有期徒刑5 月確定，於97年
    9 月29日執行完畢。再於97年間因施用毒品案件，經本院於
    98年1 月23日以97年度訴字第5235號判決處有期徒刑8 月，
    並經臺灣高等法院於98年3 月6 日以98年度上訴字第979 號
    判決駁回上訴確定，並於99年1 月6 日執行完畢。詎其仍不
    知悔改，基於施用第二級毒品甲基安非他命之犯意，於99年
    7 月18日晚上8 時30分許，在臺北縣樹林市○○街236 號住
    處，將甲基安非他命置於玻璃球（未扣案）以火燒烤成煙霧
    狀後吸食之方法，施用甲基安非他命1 次；復另行起意，基
    於施用第一級毒品海洛因之犯意，於同（18）日晚上9 時許
    ，在上揭住處，以將海洛因摻食鹽水置於一般醫療用注射針
    筒（未扣案）內皮下注射之方法，施用海洛因1 次。嗣因其
    為依法列管之毒品應受尿液檢驗人口，經警方通知乃於99年
    7 月19日20時30分許，至臺北縣樹林市○○街○段283 號臺
    北縣政府警察局樹林分局報到，經警方採集其尿液檢體送驗
    後發覺呈甲基安非他命及嗎啡之陽性反應，始悉上情。
二、案經臺北縣政府警察局樹林分局報請臺灣板橋地方法院檢察
    署檢察官偵查起訴。
    理  由
一、按「除被告所犯為死刑、無期徒刑、最輕本刑為三年以上有
    期徒刑之罪或高等法院管轄第一審案件者外，於前條第一項
    程序進行中，被告先就被訴事實為有罪之陳述時，審判長得
    告知被告簡式審判程序之旨，並聽取當事人、代理人、辯護
    人及輔佐人之意見後，裁定進行簡式審判程序。」刑事訴訟
    法第273 條之1 第1 項定有明文。本件被告所犯毒品危害防
    制條例第10條第1 項之施用第一級毒品罪及同條第2 項之施
    用第二級毒品罪，非屬最輕本刑為3 年以上有期徒刑之罪，
    且被告於本院99年10月28日準備程序進行中，已就被訴之事
    實為有罪之陳述，經審判長告知被告簡式審判程序之旨後，
    被告及公訴人均同意改依簡式審判程序審理，本院合議庭乃
    依上揭規定，裁定本件由受命法官獨任進行簡式審判程序，
    合先敘明。
二、上揭事實，業據被告謝明志於本院準備程序及審理時自白不
    諱；又被告係因列管毒品應受尿液檢驗人口，經警方通知於
    99年7 月19日20時30分至臺北縣政府警察局樹林分局報到實
    施毒品尿液採驗，而警方對其採集之尿液檢體，經臺灣檢驗
    科技股份有限公司以氣相層析質譜儀法鑑定結果，呈嗎啡及
    甲基安非他命陽性反應，有應受尿液採驗人尿液檢體採集送
    驗紀錄表（檢體編號：DＺ00000000000 ）及上開公司出具之
    濫用藥物檢驗報告（報告日期：2010/8/4，報告編號：UL/2
    010/70608 ）各1 紙在卷可稽（見偵卷第7 、4 頁），堪認
    被告之自白與事實相符。本案事證明確，被告犯行洵堪認定
    。
三、按海洛因係毒品危害防制條例第2 條第2 項第1 款規定之第
    一級毒品，甲基安非他命係同條例第2 條第2 項第2 款規定
    之第二級毒品，依該條例第10條第1 項規定：「施用第一級
    毒品者，處六月以上五年以下有期徒刑」、第2 項規定：「
    施用第二級毒品者，處三年以下有期徒刑」，又同條例第23
    條第2 項復規定：「觀察、勒戒或強制戒治執行完畢釋放後
    ，五年內再犯第十條之罪者，應依法追訴或裁定交付審理。
    」。次按施用第一、二級毒品者，依前揭規定本應科以刑罰
    ，惟基於刑事政策，對合於一定條件之施用者，則依同條例
    第20條、第23條之規定，施以觀察、勒戒或強制戒治之保安
    處分。又毒品危害防制條例於92年7 月9 日修正公布，自93
    年1 月9 日施行，刪除2 犯及3 犯之規定，一改修法前繁雜
    之處遇程序，並認施用毒品者係屬病患性犯人，以觀察、勒
    戒戒除其身癮，並以強制戒治去除其心癮。其中第20條、第
    23條將施用毒品之刑事處遇程序，區分為「初犯」、「五年
    內再犯」及「五年後再犯」。依其立法理由之說明：「初犯
    」，經觀察、勒戒或強制戒治後，應為不起訴處分或不付審
    理之裁定；經觀察、勒戒或強制戒治執行完畢釋放後，「五
    年內再犯」者，因其再犯率甚高，原實施之觀察、勒戒及強
    制戒治既已無法收其實效，爰依法追訴或裁定交付審理。至
    觀察、勒戒或強制戒治執行完畢釋放後，「五年後再犯」者
    ，前所實施之觀察、勒戒或強制戒治已足以遮斷其施用毒品
    之毒癮，為期自新及協助其斷除毒癮，仍適用「初犯」規定
    ，先經觀察、勒戒或強制戒治之程序。修正前條文所定3 犯
    以上之情形，因修正草案僅區分為初犯、5 年後再犯，自應
    依修正條文第23條第2 項規定處理。從而依該次修正後之規
    定，僅限於「初犯」及「五年後再犯」二種情形，始應先經
    觀察、勒戒或強制戒治之程序。倘被告前於5 年內已再犯，
    經依法追訴處罰，縱其第3 次（或第3 次以上）再度施用毒
    品之時間，在初犯或前次再犯經觀察、勒戒或強制戒治執行
    完畢釋放5 年以後，已不合於「五年後再犯」之規定，且因
    前已於「五年內再犯」，顯見其再犯率甚高，原實施觀察、
    勒戒或強制戒治，已無法收其實效，即應依該條例第10條處
    罰。至於第3 次（或第3 次以上）施用毒品之時間，是否宜
    有期間限制？以多久為適宜？則分屬刑事政策、專門醫學之
    範圍，非審判機關所能決定，有待循立法途徑解決（參考最
    高法院97年度台非字第405 號判決意旨）。本件被告有事實
    欄所載曾因施用毒品案件，先後經強制戒治執行完畢、法院
    判處罪刑確定之情形，有臺灣高等法院被告全國前案紀錄表
    在卷可考，被告前既曾因施用毒品案件，經強制戒治執行完
    畢釋放後之5 年內，再犯施用毒品罪，並經法院判刑確定且
    已執行完畢後，又犯本件施用第一、二級毒品罪，即非屬毒
    品危害防制條例第20條第3 項所規定之「五年後再犯」之情
    形，自應依毒品危害防制條例第23條第2 項之規定追訴處罰
    之。核被告施用海洛因之行為，係犯毒品危害防制條例第10
    條第1 項之施用第一級毒品罪；被告施用甲基安非他命之行
    為，則係犯同條例第10條第2 項之施用第二級毒品罪。被告
    施用前後持有海洛因、甲基安非他命之低度行為，分別為施
    用之高度行為所吸收，均不另論罪。被告所犯上開2 罪，犯
    意各別，行為互殊，應分論併罰。又被告係於前揭事實欄所
    載之時間及地點，以上開方法分別施用海洛因及甲基安非他
    命等情，業經被告於本院準備程序及審理時陳明在卷，是起
    訴書記載：被告係分別於99年7 月19日為警採尿前回溯26小
    時及96小時內之某時，在不詳地點，以不詳之方法，施用海
    洛因及甲基安非他命云云，容有未洽，應予更明。又被告有
    事實欄所載曾受有期徒刑執行完畢之紀錄，有臺灣高等法院
    被告前案紀錄表1 份在卷可考，其於有期徒刑執行完畢後5
    年以內故意再犯上開2 罪，均為累犯，均應依法加重其刑。
    爰審酌被告曾因施用毒品經強制戒治執行完畢後，仍不知戒
    除施用毒品之惡習，顯見其自制力薄弱，惟其施用毒品之犯
    行係戕害自身健康，對社會治安危害非鉅，暨其犯罪之動機
    、目的、施用毒品之手段、犯後已坦承犯行、態度良好等一
    切情狀，認檢察官就被告犯施用第一級毒品罪求處有期徒刑
    9 月，及就被告犯施用第二級毒品罪求處有期徒刑3 月，洵
    屬適當，乃分別量處如主文所示之刑，並依法定其應執行之
    刑。
據上論斷，應依刑事訴訟法第273 條之1 第1 項、第299 條第1
項前段，毒品危害防制條例第10條第1 項、第2 項，刑法第11條
前段、第47條第1 項、第51條第5 款，判決如主文。
本案經檢察官張世聰到庭執行職務。
中    華    民    國    99    年    10    月    29    日
                  刑事第三庭  法  官  樊季康
上列正本證明與原本無異。
如不服本判決，應於判決送達後10日內敘明上訴理由，向本院提
出上訴狀 (應附繕本) ，上訴於臺灣高等法院。其未敘述上訴理
由者，應於上訴期間屆滿後20日內向本院補提理由書「切勿逕送
上級法院」。
                              書記官  陳秀慧
中    華    民    國    99    年    11    月    1     日
附錄本案論罪科刑法條全文：
毒品危害防制條例第10條
施用第一級毒品者，處六月以上五年以下有期徒刑。
施用第二級毒品者，處三年以下有期徒刑。

司法院資訊處製作；財團法人民間司法改革基金會備份。
